臺灣屏東地方法院刑事判決　　　　　　　100年度訴字第899號
公　訴　人　臺灣屏東地方法院檢察署檢察官
被　　　告　林兆憲
上列被告因違反毒品危害防制條例案件，經檢察官提起公訴（10
0 年度毒偵字第1054號），因被告於準備程序中就被訴事實為有
罪之陳述，經告知簡式審判程序之旨，並聽取當事人之意見後，
經本院合議庭裁定由受命法官獨任進行簡式審判程序，茲判決如
下：
    主  文
林兆憲施用第一級毒品，累犯，處有期徒刑拾月，扣案之第一級
毒品海洛因壹包（檢驗後淨重零點零零肆公克）、殘留第一級毒
品之注射針筒壹支均沒收銷燬；又施用第二級毒品，累犯，處有
期徒刑陸月。應執行有期徒刑壹年貳月，扣案之第一級毒品海洛
因壹包（檢驗後淨重零點零零肆公克）、殘留第一級毒品之注射
針筒壹支均沒收銷燬。
    事  實
一、林兆憲前於民國86年間因施用毒品案件，經臺灣臺北地方法
    院裁定送觀察、勒戒處所執行觀察、勒戒，因無繼續施用毒
    品傾向，於90年8 月29日觀察、勒戒執行完畢釋放，並經同
    院以90年度易緝字第135 號判決免刑確定。又於92年間因施
    用毒品案件，經本院以92年度毒聲字第606 號裁定送勒戒處
    所觀察、勒戒後，因有繼續施用毒品傾向，再經本院以92年
    度毒聲字第780 號裁定令入戒治處所施以強制戒治，於92年
    7 月3 日入法務部屏東戒治所執行後，適逢毒品危害防制條
    例修正施行，於93年1 月9 日免予執行釋放出所，所涉刑責
    部分則經本院以92年度訴字第381 號判決判處有期徒刑1 年
    確定，於93年12月31日因縮刑期滿執行完畢。再於96年間因
    施用毒品案件，經本院以97年度訴緝字第17號判決各判處有
    期徒刑1 年2 月、7 月，並定應執行有期徒刑1 年6 月確定
    ；於97年間因施用毒品案件，經本院以97年度訴字第947 號
    判決判處有期徒刑1 年確定，上揭2 案復經本院以97年度聲
    字第1586號裁定應執行有期徒刑2 年5 月確定，於99年7 月
    31 日 因縮刑期滿執行完畢。
二、詎其猶不知悔改，仍分別基於施用第一級毒品海洛因、第二
    級毒品甲基安非他命之犯意，於100年5月3日下午3時許，在
    其不詳姓名友人位在屏東縣萬巒鄉○○路某處居住處，先以
    將海洛因摻水溶解置入注射針筒後注入體內方式，施用海洛
    因1次；約10分鐘後，另以將甲基安非他命置於玻璃球內燒
    烤後，吸食所生煙霧之方式，施用甲基安非他命1次。嗣於
    100年5月4日下午6時許，因形跡可疑為警查驗身分時，即於
    有偵查犯罪權限之警員尚未發覺其施用海洛因犯行前，主動
    將其所有供施用之海洛因1包（檢驗前淨重0.013公克、檢驗
    後淨重0.004公克）、殘留海洛因之注射針筒1支交警扣案，
    並坦承施用海洛因，自首而接受裁判，並經其同意後採尿送
    驗，檢驗結果呈嗎啡及甲基安非他命陽性反應，知悉上情。
三、案經屏東縣政府警察局潮州分局報請臺灣屏東地方法院檢察
    署檢察官偵查起訴。
    理  由
一、按除被告所犯為死刑、無期徒刑、最輕本刑為3 年以上有期
    徒刑之罪或高等法院管轄第一審案件者外，於法院行準備程
    序進行中，被告先就被訴事實為有罪之陳述時，審判長得告
    知被告簡式審判程序之旨，並聽取當事人、代理人、辯護人
    及輔佐人之意見後，裁定進行簡式審判程序；受命法官行準
    備程序，與法院或審判長有同一之權限，刑事訴訟法第273
    條之1 第1 項、第279 條第2 項前段分別定有明文。查本件
    被告林兆憲所犯非為死刑、無期徒刑、最輕本刑為3 年以上
    有期徒刑之罪或高等法院管轄第一審案件，其於本院100 年
    9 月20日準備程序進行中，先就前揭被訴事實為有罪之陳述
    （見本院卷第60頁反面、第61頁），經受命法官告知簡式審
    判程序之旨，並聽取當事人之意見後，本院合議庭認無不得
    或不宜改依簡式審判程序進行之處，爰依刑事訴訟法第273
    條之1 第1 項，裁定本件由受命法官獨任進行簡式審判程序
    。並依刑事訴訟法第159 條第2 項、第273 條之2 規定，本
    件不適用同法第159 條第1 項關於傳聞法則之規定，證據調
    查亦不受同法第159 條第1 項、第161 條之2 、第161 條之
    3 、第163 條之1 及第164 條至第170 條規定之限制，合先
    敘明。
二、上揭事實，業據被告於偵查中、本院準備程序及審理時均坦
    承不諱（分見警卷第5 頁，偵卷第4 頁，本院卷第60頁反面
    、第61、64頁），並有自願受搜索同意書1 紙、屏東縣政府
    警察局潮州分局扣押筆錄暨扣押物品目錄表1 份、臺灣屏東
    地方法院檢察署100 年度毒保字第89號及100 年度保管字第
    832 號扣押物品清單各1 紙、扣案物品照片2 張、查獲照片
    2 張在卷可稽（見警卷第10至11之1 、22、25之1 頁，偵卷
    第6 、7 、13頁），復有白色粉末1 包、注射針筒1 支扣案
    可憑。另經屏東縣政府警察局潮州分局將被告遭查獲後於10
    0 年5 月4 日下午6 時29分許所採集之尿液，依法送交該管
    檢察長對於轄區內須檢驗尿液有無毒品反應之案件，已事前
    概括選任之鑑定機關，即正修科技大學超微量研究科技中心
    鑑定，經該中心以酵素免疫分析法（EIA ）初步檢驗、並以
    氣相層析／質譜儀法（GC／MS）確認檢驗，檢驗結果認被告
    尿液呈嗎啡及甲基安非他命陽性反應等情，有屏東縣政府警
    察局潮州分局毒品案件受檢人尿液採證編號姓名對照表、正
    修科技大學超微量研究科技中心100 年5 月19日編號R00 0
    00000000 號尿液檢驗報告各1 紙在卷可證（分見警卷第15
    頁，偵卷第25頁），參諸海洛因於人體內可迅速代謝成6 －
    乙醯嗎啡，然後轉變成嗎啡，根據Yong及Lik 在Bulletin o
    n Narcotics 所發表之報告，施用嗎啡、海洛因等藥物後1
    小時，即可於尿液中檢出嗎啡等成分；另據Clarke's Analy
    sis of Drugs and Poisons一書第3 版記述，施用甲基安非
    他命後24小時內，約有施用劑量之70% 由尿中排出，經人體
    可代謝出甲基安非他命原態及其代謝物安非他命等情，亦分
    經行政院衛生署管制藥品管理局90年5 月4 日管檢字第9390
    2 號及93年7 月22日管檢字第0930006615號函述綦詳，此係
    科學上之專業解釋，足為本院判斷之依據，是被告確有於上
    揭採尿時間前施用海洛因及甲基安非他命之情，堪可認定。
    再者，上開扣案白色粉末1 包，經臺灣屏東地方法院檢察署
    檢察官囑託高雄市立凱旋醫院鑑定，經該院以化學呈色法及
    氣相層析質譜儀分析法（GC／MS）鑑定後，認係白色粉末，
    檢驗前淨重0.013 公克、檢驗後淨重0.004 公克，結果判定
    檢出海洛因成分等情，有該院100 年6 月20日高市凱醫驗字
    第16052 號濫用藥物成品檢驗鑑定書1 紙在卷足憑（見偵卷
    第28頁），可知被告持有之上開扣案白色粉末，確為海洛因
    無訛。此外，上開扣案注射針筒1 支，經警以台灣尖端先進
    生技醫藥股份有限公司製造之毒品簡易快速篩檢試劑檢驗，
    結果呈嗎啡、海洛因陽性反應等情，有屏東縣政府警察局潮
    州分局查獲毒品類初步檢驗結果報告表1 紙（見偵卷第10頁
    ），可知上開扣案注射針筒確有海洛因殘留其上。經核上揭
    證據均足補強被告自白，堪認被告自白與事實相符，應屬真
    實。從而，本件事證明確，被告犯行洵堪認定。
三、施用第一、二級毒品為犯罪行為，毒品危害防制條例第10條
    第1 項、第2 項分別定有處罰明文。故施用該毒品者，依前
    揭規定本應科以刑罰，惟基於施用毒品之人，兼有病患屬性
    ，乃於刑事政策上對合於一定條件之施用者，依同條例第20
    條、第23條之規定，施以觀察、勒戒及強制戒治之治療，期
    以保安處分替代刑罰，戒斷其身、心癮。惟亦僅限於「初犯
    」及「5 年後再犯」2 種情形，始應先經觀察、勒戒或強制
    戒治程序，不能逕行起訴，亦即設為施用毒品罪起訴條件之
    限制。但倘被告於5 年內已再犯，經依法再為保安處分或追
    訴處罰者，縱其第3 次（或第3 次以上）施用毒品之時間，
    在初犯之保安處分執行完畢釋放5 年以後，即非屬「5 年後
    再犯」之情形，且因前有「5 年內再犯」情形，顯見其再犯
    率甚高，原實施之保安處分無法收其實效，毋庸仍予寬典處
    遇，而應依該條例第10條逕予刑罰制裁，最高法院著有99年
    度台非字第246 號判決可資參照。查被告有事實欄一所載之
    施用毒品前案紀錄，有臺灣高等法院被告前案紀錄表1 份在
    卷可按（見本院卷第6 至21頁），其於90年間經觀察、勒戒
    執行完畢並經臺灣臺北地方法院判決免刑後，即於5 年內之
    92年間，再犯施用毒品罪，參諸上揭最高法院判決要旨，縱
    其本次施用毒品之時間已在上揭觀察、勒戒執行完畢後5 年
    之後，仍應依法追訴處罰。
四、海洛因及甲基安非他命分為毒品危害防制條例第2 條第2 項
    第1 款、第2 款所明定之第一、二級毒品，未經許可，不得
    持有及施用，是核被告所為，係犯同條例第10條第1 項之施
    用第一級毒品罪及同條第2 項之施用第二級毒品罪。又其先
    後持有海洛因及甲基安非他命後進而施用，其持有之低度行
    為均應為其施用之高度行為所吸收，俱不另論罪。另被告所
    犯上揭2 罪間，犯意各別，行為互殊，應予分論併罰。復被
    告有前揭事實欄一所載科刑執畢紀錄，觀之上揭前案紀錄表
    1 份自明，其於99年7 月31日受徒刑之執行完畢，5 年以內
    故意再犯本案有期徒刑以上之2 罪，均為累犯，俱應依刑法
    第47條第1 項規定，加重其刑。又被告於100 年5 月4 日下
    午6 時許，因形跡可疑為警查驗身分時，即於有偵查犯罪權
    限之警員尚未發覺其施用海洛因犯行前，主動將其所有供施
    用之海洛因1 包（檢驗後淨重0.004 公克）、殘留海洛因之
    注射針筒1 支交警扣案，並坦承施用海洛因等情，業據被告
    供承明確（見警卷第5 頁），並有屏東縣政府警察局潮州分
    局100 年8 月8 日潮警偵字第1000015072號函暨檢附之職務
    報告1 份在存卷可參（見本院卷第30、31頁），堪認被告係
    對於未發覺之施用第一級毒品罪部分自首，且尚知悔悟、未
    逃避而接受本院裁判，並因而減省訴訟資源，爰依刑法第62
    條前段之規定，就此部分減輕其刑，並依法先加後減之。至
    卷附之查獲施用毒品案件報告表就被告施用第一級毒品部分
    ，雖勾選「警員在嫌疑人自承犯行前，已因下列客觀跡證而
    產生懷疑：(1)持有毒品、施用器具。持有物名稱：海洛因注
    射針筒1 支及海洛因1 小包」選項，有上揭報告表1 紙附卷
    可參（見警卷第26頁）。然查前揭職務報告既載明「……於
    100 年5 月4 日18時15分許在屏東縣萬巒鄉○○路58之1 號
    騎樓前查訪時，發現被告為毒品顧慮人口，警員紀丁群上前
    盤查時發現其臉色有異並詢問是否有不法物品，林嫌主動從
    其所穿西裝長褲右邊口袋內拿出海洛因注射針筒1 支及1 小
    包海洛因，並坦承施用毒品……」等文字，顯見承辦警員於
    被告交付本案扣案物並坦承施用毒品前，僅為主觀猜測被告
    有施用毒品行為，尚乏積極證據可憑之具體懷疑被告有施用
    第一級毒品犯行。且被告既係主動交付本案扣案物，益徵其
    確有接受裁判之意，從而，上開查獲施用毒品案件報告表應
    係執行警員誤解自首定義而錯誤勾選，不得以之為不利被告
    之認定。爰審酌一再施用毒品經論罪科刑，復為本案施用第
    一、二級毒品犯行，顯見其無意戒除毒癮，惟施用毒品係自
    我戕害，亦未嚴重危及他人權益，犯罪所生損害非鉅，復衡
    其坦承犯罪，態度尚可等一切情狀，分別量處如主文所示之
    刑，以示儆懲，公訴人雖就被告施用第一、二級毒品罪部分
    ，分別具體求處有期徒刑1 年3 月、8 月，惟本院認以量處
    如主文所示之刑為適當，公訴人之求刑核屬過重，附此敘明
    。末查，扣案之白色粉末為海洛因（檢驗後淨重0.00 4公克
    ）、注射針筒1 支上殘留有海洛因，業敘明在前，該等海洛
    因核屬第一級毒品；直接包裝海洛因之夾鏈袋1 只、施用海
    洛因所用之注射針筒1 支，以目前技術尚無法將之與所包裝
    或沾附之海洛因完全析離，觀之扣案物照片2 張自明（見警
    卷第25之1 頁），已與上揭海洛因結合一體而應同視為第一
    級毒品，且被告自承上揭物品俱為其所有並供其本案犯罪所
    用之物（見本院卷第61頁），是上揭物品均屬查獲之第一級
    毒品，應依毒品危害防制條例18條第1 項前段之規定，於被
    告所犯施用第一級毒品罪項下，宣告沒收銷燬。至鑑驗耗損
    之海洛因，既已滅失，自無庸宣告沒收銷燬，併此敘明。
據上論斷，應依刑事訴訟法第273 條之1 第1 項、第299 條第1
項前段，毒品危害防制條例第10條第1 項、第2 項、第18條第1
項前段，刑法第11條、第47條第1 項、第62條前段、第51條第5
款，判決如主文。
本案經檢察官邱呂凱到庭執行職務。
中    華    民    國   100    年    10    月    4     日
                  刑事第五庭    法  官  黃柏霖
以上正本證明與原本無異。
如不服本判決應於收受判決後10日內向本院提出上訴書狀，並應
敘述具體理由；其未敘述上訴理由者，應於上訴期間屆滿後20日
內向本院補提理由書（均須按他造當事人之人數附繕本）「切勿
逕送上級法院」。
中    華    民    國   100    年    10    月    4     日
                                書記官  史安琪
附錄本案論罪科刑法條：毒品危害防制條例第10條第1 項、第2
項。
毒品危害防制條例第10條
施用第一級毒品者，處 6 月以上 5 年以下有期徒刑。
施用第二級毒品者，處 3 年以下有期徒刑。